臺灣高等法院刑事裁定
108年度上易字第782號
上  訴  人  
即  被  告  張日介  


選任辯護人  林凱律師                                    
            張進豐律師
            史崇瑜律師
上列上訴人即被告因詐欺案件，本院裁定如下：
    主  文
張日介自民國一百零九年一月十五日起，限制出境、出海捌月。
    理  由
一、按刑事訴訟法於民國108年5月24日修正增訂第八章之一「限
    制出境、出海」及第93條之2至第93條之6（下稱限制出境新
    制），並於108年6月19日經總統公布；刑事訴訟法施行法亦
    於同日公布增訂第7條之11，明定限制出境新制自修正公布
    後6個月即108年12月19日施行；新制施行前，偵查或審判中
    經限制出境、出海者，應於生效施行之日起2個月內，依刑
    事訴訟法第八章之一規定重為處分，逾期未重為處分者，原
    處分失其效力。又依據上開增訂刑事訴訟法第93條之2第1項
    ：「被告犯罪嫌疑重大，而有下列各款情形之一者，必要時
    檢察官或法官得逕行限制出境、出海。但所犯係最重本刑為
    拘役或專科罰金之案件，不得逕行限制之：一、無一定之住
    、居所者。二、有相當理由足認有逃亡之虞者。三、有相當
    理由足認有湮滅、偽造、變造證據或勾串共犯或證人之虞者
    」；第93條之3第2項：「偵查中檢察官聲請延長出境、出海
    ，第一次不得逾4月，第二次不得逾2月，以延長二次為限。
    審判中限制出境、出海每次不得逾8月，犯最重本刑為有期
    徒刑10年以下之罪者，累計不得逾5年；其餘之罪，累計不
    得逾10年」。
二、經查：
  ㈠上訴人即被告張日介因犯詐欺案件，前經原審法院於107年11
    月28日審理期日辯論終結時，諭知停止羈押並當庭釋放，惟
    應限制住居、限制出境、出海及自107年11月30日起至108年
    5月30日止每週三、五上午10時至限制住居地之轄區派出所
    報到，並於同日先行傳真通知禁止出國（境）管制表、緊急
    限制出海通報單予內政部移民署、行政院海洋委員會海岸巡
    防署偵防分署限制被告出境、出海，又於107年11月29日以
    桃院祥刑慎107易222字第1070081853號函內政部移民署、海
    洋委員會海岸巡防署偵防分署限制被告出境、出海迄今，有
    原審法院107年11月28日審判筆錄、當庭釋放被告通知書、1
    07年11月29日桃院祥刑慎107易222字第1070081853號函、通
    知禁止出國（境）管制表、緊急限制出海通報單各1份在卷
    可稽（見原審卷二第45、54-57頁）。依首揭說明，本院應
    於限制出境、出海新制施行即108年12月19日起2個月內，依
    法重為處分。
  ㈡審判中是否有限制出境、出海之必要，屬事實審法院得依個
    案情節，審酌人權保障及公共利益之均衡維護，本於職權而
    為裁量之事項。且限制出境、出海之原因是否消滅，能否以
    其他方式替代而撤銷限制出境、出海，俱屬事實問題，事實
    審法院自有依卷內相關資料及個案情節自由裁量之權。查被
    告及辯護人等雖於本院109年1月13日訊問時，表示被告之家
    人及生活重心均在臺灣，且前經原審諭知按時至警察局報到
    均有遵守，而被告確有出境工作之需求，若繼續限制出境、
    出海，顯然侵害工作權並嚴重影響人身自由云云（見本院卷
    第418頁）。惟審酌被告所犯刑法第339條第1項前段之詐欺
    取財罪，法定刑為「5年以下有期徒刑、拘役或科或併科50
    萬元以下罰金」，非屬最重本刑為拘役或專科罰金之案件，
    且其經本院於109年1月9日判決上訴駁回，維持原判決判處
    之有期徒刑2年6月及未扣案之犯罪所得新臺幣1千萬元沒收
    ，如全部或一部不能沒收或不宜執行沒收時，追徵其價額之
    諭知，堪認被告犯罪嫌疑重大，而被訴重罪、遭判重刑常伴
    有逃亡之高度可能，係趨吉避凶、脫免刑責、不甘受罰之基
    本人性，被告既經本院認定有罪，維持原判決判處上開須入
    監服刑之刑度，非無因此啟動逃亡境外、脫免刑責之動機，
    而有刑事訴訟法第93條之2第1項第2款之「相當理由足認有
    逃亡之虞者」之情形。再本案被告倘出境後未再返回接受執
    行，亦嚴重損害國家追訴犯罪之公共利益，故對被告為限制
    出境、出海之處分，並未逾越刑事訴訟法第93條之2第1項、
    第93條之4但書規定之必要性，核與比例原則無違，為確保
    將來刑罰執行之目的，並審酌人權保障與公共利益之均衡維
    護，認有依刑事訴訟法第93條之2第1項第2款規定，對被告
    限制出境、出海之必要，爰依法重為處分，對被告自108年1
    月15日起限制出境、出海8月。
  ㈢又刑事訴訟法第93條之3第2項後段、刑事訴訟法施行法7條
    之11第3項規定，犯最重本刑為有期徒刑10年以下之罪者，
    審判中之限制出境、出海期間連同修法前之原處分期間併計
    不得逾5年。本件被告經原審法院於107年11月28日為限制出
    境、出海之處分，已如前述，而被告犯最重本刑為有期徒刑
    10年以下之罪，連同原處分期間併計，其限制出境、出海期
    間，自107年11月28日起算，不得逾5年（即至112年11月27 
     日止）。
據上論斷，應依刑事訴訟法第93條之2第1項第2款、第93條之3第
2項，刑事訴訟法施行法第7條之11第2項，裁定如主文。
中　　華　　民　　國　　109 　年　　1 　　月　　14　　日
                  刑事第十五庭 審判長法　官  劉興浪 
                                     法　官  林怡秀 
                                     法　官  古瑞君
以上正本證明與原本無異。
如不服本裁定，應於收受送達後五日內向本院提出抗告狀。
                                     書記官  林立柏
中　　華　　民　　國　　109 　年　　1 　　月　　14　　日